臺灣板橋地方法院刑事判決　　　　　 96年度交簡上字第114號
公　訴　人　臺灣板橋地方法院檢察署檢察官
上　訴　人　乙○○
即　被　告
上列上訴人即被告因過失傷害案件，不服本院中華民國96年6 月
23日95年度交簡字第1545號第一審判決（聲請簡易判決處刑案號
：95年度偵字第19590 號），提起上訴，本院管轄之第二審合議
庭判決如下：
    主      文
上訴駁回。
乙○○緩刑貳年。
    事      實
一、乙○○於民國95年1 月14日16時30分許，騎乘車牌號碼為UY
    F-077 號之輕型機車，沿臺北縣泰山鄉○○路○段往泰山鄉
    方向行駛，於行經泰林路一段14號前時，其本應注意車前狀
    況，並隨時採取必要之安全措施，而當時天氣晴朗，日間有
    自然光線、視距良好、路面乾燥、無缺陷及障礙物，復無不
    能注意之情事，適有甲○○駕駛車牌號碼為MCS-585 號之重
    型機車疏於注意往來車輛，未禮讓直行車先行，而自對向車
    道左轉欲駛入泰林路，詎乙○○竟亦因疏未注意車前狀況，
    致不及採取閃避或煞車，其所騎上開機車因而撞及甲○○所
    騎機車之右後方，使甲○○人車倒地後受有左鎖骨骨折之傷
    害。
二、案經甲○○訴由臺北縣政府警察局新莊分局報請臺灣板橋地
    方法院檢察署偵查後聲請以簡易判決處刑。
    理      由
一、按刑事訴訟法第159 條第1 項雖規定，被告以外之人於審判
    外之言詞或書面陳述，除法律有規定外，不得作為證據。惟
    同法第159 條之5 第1 、2 項已規定，經當事人於審判程序
    同意作為證據，法院審酌該言詞陳述或書面陳述作成時之情
    況，認為適當者，亦得為證據。當事人、代理人或辯護人於
    法院調查證據時，知有第159 條第1 項不得為證據之情形，
    而未於言詞辯論終結前聲明異議者，視為有前項之同意（指
    同條第1 項之同意作為證據），此乃第159 條第1 項所容許
    ，得作為證據之例外規定之一。經查，本案被告乙○○及檢
    察官於言詞辯論終結前，均未就所調查之證據主張有刑事訴
    訟法第159 條第1 項不得為證據之情形，本院復審酌各該證
    據作成時之情況，認為適當，是本案經調查之證據均有證據
    能力，合先敘明。
二、訊據被告固坦承有於前揭時、地騎乘機車，撞及告訴人甲○
    ○所騎乘之上開機車右後方，致告訴人人車倒地成傷之事實
    屬實，惟否認有何過失傷害犯行，並辯稱：本件肇事係因告
    訴人係在設有分向限制線處迴轉，且突然從兩車之間隙中突
    然左轉竄出，以致伊來不及煞車，伊認為告訴人也有過失云
    云。經查：被告於前揭時、地騎乘機車，與告訴人甲○○所
    騎乘之上開機車發生撞擊，致告訴人人車倒地成傷之事實，
    業據被告供承屬實，並經告訴人指述明確，復有道路交通事
    故現場圖1 紙、道路交通事故調查報告表(一)、(二)各乙紙、現
    場蒐證相片8 幀在卷可資佐證。而告訴人確因本件車禍受傷
    ，亦有元復醫院出具之診斷證明書1 份在卷可稽。按汽車行
    駛時，駕駛人應注意車前狀況，並隨時採取必要之安全措施
    ，道路交通安全規則第94條第3項 定有明文。第查，依據前
    揭道路交通調查報告表(一)可知，本件肇事當時天候晴、日間
    自然光線、為鋪設柏油、乾燥、無缺陷或障礙物之路面、視
    距良好。又參以證人即告訴人於原審及本院審理時具結後證
    稱：我當時要左轉到往泰山方向之對向車道商店買東西，因
    塞車所以對向車道上之車輛是靜止的，但機車道上的機車，
    還在行駛。我從兩台自小客車之間穿過要左轉，汽車駕駛還
    搖下窗戶示意要讓我。當我橫越汽車道要到機車道時，並沒
    有注意到機車道有無來車，所以我也有過錯，而我過去時，
    被告機車車頭才撞到我機車的右後方靠近輪胎處，我左轉當
    時因剛起步，所以車速不快等情甚詳（見原審卷第11頁、本
    院卷第26至27頁），而被告對於證人甲○○上述案發情形亦
    不爭執，且於原審訊問時尚供稱：當時車流量蠻大，且前方
    路口號誌為紅燈，故伊機車左方均為自小客車，伊係行駛在
    車道右方一般機車行駛之地方等語（見原審卷第11頁），是
    以，告訴人於靜止之前後兩自小客車間隙左轉時，衡情必須
    以接近直角之方式減速左轉，速度應不致過快，且依自小客
    車及機車之高度相較，告訴人之機車應不致完全遭自小客車
    擋住，且當時被告左側之自小客車既因停等紅燈之故而靜止
    ，應不致於干擾被告之視線，則衡情倘被告有注意車前狀況
    ，應可觀察到在該兩車縫間待轉至其行向車道之告訴人機車
    。則被告並無不能注意之情事，詎其竟疏未注意車前狀況以
    致肇事，並使告訴人受有前揭傷害，被告之行為自有過失。
    雖被告另陳稱告訴係在劃有分向限制線之路段迴轉云云，惟
    觀諸卷附現場照片可知（見偵查卷第42至43頁），臺北縣泰
    山鄉○○路○段肇事路段附近並非全線道路均劃設分向限制
    線，而係有缺口，且該處地面上劃設有左轉彎之白色指向標
    線可供行車左轉至明，是以，並無積極證據證明告訴人有在
    禁止左轉路段違規左轉處之情事，被告此部分所辯，尚屬無
    據。又本件告訴人雖於左轉時轉彎車未讓直行車先行於本件
    事故之發生亦有過失，惟既與被告之過失併合而為肇事之原
    因，被告之刑責自不能因此相抵獲得減免，僅可供量刑之斟
    酌而已，故被告前揭所辯並不足以卸免其罪責。被告之過失
    行為與被害人之受傷間復具有相當因果關係。本案事證明確
    ，被告犯行堪以認定。
三、刑法修正後本案法律適用之說明：
    按行為後法律有變更者，適用行為時之法律。但行為後之法
    律有利於行為人者，適用最有利於行為人之法律，刑法第2
    條第1 項定有明文，而刑法第2 條係規範行為後法律變更所
    生新舊法律比較適用之準據法，是刑法第2 條本身雖經修正
    ，但該條文既屬適用法律之準據法，本身尚無比較新舊法之
    問題，應逕適用裁判時之刑法第2 條規定以決定適用之刑罰
    法律。次按法律變更之比較適用，比較時應就罪刑有關之共
    犯、未遂犯、想像競合犯、牽連犯、連續犯、結合犯，以及
    累犯加重、自首減輕暨其他法定加減（如身分加減）與加減
    例等一切情形，綜其全部罪刑之結果而為比較；且就比較之
    結果，須為整體之適用，不能割裂分別適用各該有利於行為
    人之法律，此即法律變更之比較適用所應遵守之「罪刑綜合
    比較原則」及「擇用整體性原則」（參照最高法院24年上字
    第4634號判例、同院27年上字第2615號判例，及最高法院95
    年第八次刑事庭會議決議）。被告行為後，刑法第33條及第
    41條條文業於94年2 月2 日經總統公布，並自95年7 月1 日
    起施行，(一)關於罰金刑，刑法第284 條第1 項前段過失傷害
    罪雖未修正，惟刑法分則編各罪所定罰金刑之貨幣單位原為
    銀元，舊刑法第33條第5 款規定：「罰金：1 元（銀元）以
    上。」，而依罰金罰鍰提高標準條例規定，就72年6 月26日
    前修正之刑法部分條文罰金數額提高2 至10倍，其後修正者
    則不提高倍數，並依現行法規所定貨幣單位折算新臺幣條例
    規定，以銀元1 元折算新臺幣3 元。而新刑法第33條第5 款
    規定：「罰金：新臺幣1000元以上，以百元計算之。」，新
    刑法第33條第5 款所定罰金貨幣單位經修正為新臺幣後，刑
    法分則各罪所定罰金刑之貨幣單位亦應配合修正為新臺幣，
    為使刑法分則編各罪所定罰金之最高數額與刑法修正前趨於
    一致，避免衍生新舊法比較適用問題，以緩和實務適用法律
    之衝擊，於不變動罰金數額之前提下，乃增訂刑法施行法第
    1 條之1 ：「中華民國94年1 月7 日刑法修正施行後，刑法
    分則編所定罰金之貨幣單位為新臺幣。94年1 月7 日刑法修
    正時，刑法分則編未修正之條文定有罰金者，自94年1 月7
    日刑法修正施行後，就其所定數額提高為30倍。但72年6 月
    26日至94年1 月7 日新增或修正之條文，就其所定數額提高
    為3 倍。」，換言之，刑法施行法第1 條之1 施行後，罰金
    刑之貨幣單位雖有「銀元」、「新臺幣」之更異，惟適用結
    果之罰金刑最高額度則無二致。從而，刑法分則編各罪所定
    罰金刑之最高數額，於上開規定修正後並無不同，惟新刑法
    第33條第5 款所定罰金刑最低數額，較之修正前提高，自以
    舊刑法第33條第5 款規定有利於被告。而刑法第284 條第1
    項前段之過失傷害罪係定有罰金刑之罪，則應逕行適用刑法
    施行法第1 條之1 之規定即可，毋庸再依修正後刑法第2 條
    第1 項之規定，比較刑法施行法第1 條之1 及罰金罰鍰提高
    標準條例第1 條之規定何者有利於被告。(二)刑法第41條第1
    項前段有關易科罰金折算標準之規定為：「犯最重本刑為五
    年以下有期徒刑以下之刑之罪，而受六個月以下有期徒刑或
    拘役之宣告者，得以新臺幣一千元、二千元或三千元折算一
    日，易科罰金。」，而修正前同條項就易科罰金之折算標準
    係規定：「得以一元以上三元以下折算一日，易科罰金」，
    再依修正前罰金罰鍰提高標準條例第2 條（現已刪除）之規
    定，就其原定數額提高為一百倍折算一日，即係以銀元一百
    元、二百元、三百元折算一日，折算為新臺幣幣值後，則為
    以新臺幣三百元、六百元、九百元折算一日。是比較修正前
    後之易科罰金折算標準，自以行為時即修正前之規定，較有
    利於被告，依刑法第2 條第1 項前段，即應適用修正前刑法
    第41條第1 項前段及修正前罰金罰鍰提高標準條例第2 條等
    規定，定其易科罰金之折算標準，併此敘明。
四、核被告所為，係犯刑法第284 條第1 項前段之過失傷害罪。
    原審因依現存之證據，認定被告犯罪，經檢察官之聲請，不
    經通常審判程序，並審酌被告並無前科，有臺灣高等法院被
    告前案紀錄表一份在卷可按，素行尚可，被告雖有未注意車
    前狀況之過失，惟此件應係告訴人轉彎車未讓直行車先行之
    過失程度較高，被告之過失程度較為輕微，告訴人因本件車
    禍受有左鎖骨骨折之傷害，傷勢不輕，及被告犯罪後雖否認
    具有過失，惟坦承主要事實經過，態度尚可，暨於原審判決
    當時尚未與告訴人達成和解、賠償損失等一切情狀，逕以簡
    易判決處刑，依刑法第2 條第1 項前段、第284 條第1 項前
    段、修正前刑法第41條第1 項前段，刑法施行法第1 條之1
    第1 項、第2 項前段，修正前罰金罰鍰提高標準條例第2 條
    之規定，量處被告拘役20日，並諭知易科罰金之折算標準，
    認事用法均無違誤，量刑亦屬妥適。被告之上訴意旨執前詞
    指稱告訴人於本件肇事亦有過失，原審判決不當，為無理由
    ，應予駁回。
五、查被告前未曾受有期徒刑以上刑之宣告，有臺灣高等法院被
    告前案紀錄表1 份在卷可按，且已於本院審理時當庭與告訴
    人和解，賠償告訴人之損失（見本院卷第31頁），而被告經
    此偵、審教訓，當知所警惕而無再犯之虞，本院因認原審判
    決所宣告之刑以暫不執行為適當，併予宣告緩刑2 年，用啟
    自新。
據上論斷，應依刑事訴訟法第455 條之1 第1 項、第3 項、第36
8 條，刑法第74條第1 款，判決如主文。
本案經檢察官江祐丞到庭執行職務。
中　　華　　民　　國　　96　　年　　12　　月　　26　　日
                  刑事第十一庭  審判長法　官　徐蘭萍
                                  　　法  官　邱景芬
                                      法  官　林淑婷
以上正本證明與原本無異。
本判決不得上訴。
　                                    書記官　林金良
中　　華　　民　　國　　96　　年　　12　　月　　26　　日
附錄本案論罪科刑法條
中華民國刑法第284條
因過失傷害人者，處6 月以下有期徒刑、拘役或5 百元以下罰金
，致重傷者，處1 年以下有期徒刑、拘役或5 百元以下罰金。
從事業務之人，因業務上之過失傷害人者，處1 年以下有期徒刑
、拘役或1 千元以下罰金，致重傷者，處3 年以下有期徒刑、拘
 役或2 千元以下罰金。
